【裁判字號】    91,易,3470
【裁判日期】    920430
【裁判案由】    竊盜
【裁判全文】
臺灣板橋地方法院刑事判決                        九十一年度易字第三四七０號
    公  訴  人  臺灣板橋地方法院檢察署檢察官
    被      告  甲○○
右列被告因竊盜案件，經檢察官提起公訴（九十年度偵緝字第一二四八號），本院判
決如左：
    主  文
甲○○無罪。
    理  由
一、公訴意旨略以：被告意圖為自己不法之所有，於民國八十八年十二月十二日某時
    ，侵入臺北縣土城市○○路○段三六五巷七號四樓永豐紙業股份有限公司（下稱
    永豐公司），竊取已印製完成尚未切割之高速公路通行票新台幣（下同）四十元
    之回數票（下稱回數票）共八萬張，得手後，以每本（十張）三百二十元或三百
    三十元不等之價格，出售予知情之吳嘉信（另案起訴），吳嘉信再將上開購得之
    回數票攜至臺南、高雄一帶，出售或贈與予陳鵬崧、王建美、陳進隆等人（以上
    三人另案由臺灣臺南地方法院檢察署偵辦中）等人，嗣於八十九年四月十一日、
    五月二十二日，陳進隆及不知情之許財良分別於八十九年五月二十二日、四月十
    一日在中山高速公路使用上開失竊之回數票為警查獲後，循線查獲吳嘉信再查知
    上情，因認被告涉犯刑法第三百二十條第一項竊盜罪嫌云云。
二、按犯罪事實應依證據認定之，無證據不得推定其犯罪事實；又不能證明被告犯罪
    者，應諭知無罪之判決，刑事訴訟法第一百五十四條、第三百零一條第一項分別
    定有明文。
三、本件公訴人認被告甲○○涉犯前揭竊盜罪嫌，無非係以證人吳嘉信於偵查中證稱
    被告確實有以每本三百二十元、或三百三十元不等之價格，販售永豐公司失竊之
    回數票，又永豐紙業公司確實於八十八年十二月十二日，失竊印製之回數票半成
    品八萬張，亦經證人即永豐紙業公司廠務主任王世哲於警訊及偵查中指述明確，
    且對被告實施測謊結果，其對「未竊取本案之回數票」此項問題，呈現情緒波動
    反應，研判有說謊，另有法務部調查局九十一年三月二十日調科參字第０九一二
    三００七九０號測謊報告書（下稱測謊報告書）附卷可稽等為其論據。訊據被告
    則矢口否認有何竊盜犯行，並辯稱：伊與證人吳嘉信間有些糾紛，他才會誣指有
    向伊購買回數票，且其後來亦證稱回數票確實不是伊偷的，前後指述不一，另伊
    接受測謊時因情緒很激動，才呈說謊反應，實際上伊並未竊取本案回數票等語。
    經查：
（一）證人即永豐紙業公司廠務主任於警訊及偵查中雖均證稱永豐公司確實於八十八
      年十二月十二日，失竊印製之回數票半成品八萬張等情，惟其並未明確指稱該
      等回數票係被告所竊取，自不能憑以認定被告成立本件竊盜罪。
（二）再證人吳嘉信於偵查中先後經檢察官五次偵訊，前三次雖分別證稱：「我曾在
      跳蚤市場向甲○○買過三十多本回數票，．．．，一本二百五十元，第二次我
      買四十五本，他就起價（台語）了，一本三百元」、「（回數票）甲○○給我
      的，一本三百二、三十元，共拿幾十本，拿了五、六次，每次十多本，共七、
      八十本，．．．，我是跟他（指被告，下同）買」、「我是透過他一同去拿的
      ，同於跟他買一樣」等情（見八十八年八月十八日、九十一年一月二日、一月
      四日訊問筆錄），然其後二次已改稱：「是甲○○自己說要擔的，本件八十九
      年就破（案）了，當時電視有報，．．．，確實不是甲○○做的，當時我們說
      好，如果我先被抓到，就推給他，他同情我有家庭，現在二人都被抓了，就照
      實說」、「不知道（是否甲○○偷的）」等情（見九十一年二月二十二日、四
      月二十六日訊問筆錄），觀此證人於偵查中之證詞，先後予盾，互有歧異，公
      訴人是否得以僅採信不利於被告之前三次之證言認定被告成立犯罪，而捨棄後
      二次有利於被告之證言不採，即生疑義﹖況且本案並未從被告身上扣得任何有
      關永豐公司失竊之回數票，該等失竊之回數票顯未在被告持有支中，反而有多
      位證人即陳鵬崧、陳進隆、林佳祥於警訊中一致指稱曾向吳嘉信購買過失竊之
      回數票，該等回數應曾為吳嘉信所支配持有，否則焉有多人指稱曾向吳嘉信購
      買回數票。綜此，尚難據證人吳嘉信前開不利於被告之證言即推論「被告於八
      十八年十二月十二日某時，侵入永豐公司，竊取回數票共八萬張得手」。
（三）另按測謊鑑定，形式上須符合測謊基本要件，且必實質上符合待證事實需求，
      始生測謊實體價值之判斷而定得否賦予證明力，如未加區分測謊證據之屬性，
      即逕認其具有證據能力，與證據法則自屬有違。故測謊程序形式要件之檢驗，
      如：須受測人同意配合、依賴施測人員之技術與經驗、測謊儀器須良好且運作
      正常、受測人身心及意識狀態須正常等項，茍測謊程序形式上之要件有所欠缺
      ，即足以動搖測謊整體結構而影響測謊結果之實質（最高法院九十一年度台上
      六五一九號判決意旨參照）。本件公訴人雖又依憑法務部調查局測謊報告書認
      定被告成立竊盜罪，惟上開測謊報告書僅記載測謊方法：控制問題法、混合問
      題法，至就被告受測時是否同意進行測謊及其當時身心狀態、意識如何，施測
      人是否具備專業訓練資格，施測過程中被告對題組發問時反應之圖型紀錄，測
      謊儀器運作情形及施測環境有無干擾等之鑑定經過事項，俱未記載，與刑事訴
      訟法第二百零六條第一項、第二百零八條第二項之規定，尚有未合，則上開測
      謊鑑驗程序之基本要件是否全無瑕疵，亦非無疑義，公訴人遽採為佐證被告成
      立竊盜罪之基礎，有欠允當。
    綜上敘述，公訴人憑以認定被告成立本件竊盜罪之論據，在客觀上顯未達於通常
    一般之人均不致於有所懷疑之程度，即有合理懷疑之存在，無從為被告有罪之確
    信，自難以竊盜罪相繩。此外，復查無其他積極證據足認被告有何公訴人所指之
    竊盜犯行，既不能證明被告犯罪，爰依法諭知其無罪之判決。
據上論斷，應依刑事訴訟法第三百零一條第一項前段，判決如主文。
本案經檢察官郭緯中到庭執行職務。
中      華      民      國    九十二    年      四      月     三十     日
                                      臺灣板橋地方法院刑事第庭
                                          法  官  趙義德
右正本證明與原本無異
如不服本判決應於送達後十日內向本院提出上訴狀
                                          書記官  陳秀慧
中      華      民      國    九十二    年      五      月      二      日


司法院資訊處製作；財團法人民間司法改革基金會備份。
